---
title: "Seance 3 Modelisation statistique"
author: "Georges"
date: "2024-09-15"
output: html_document
---

## Importation des libraires

## Importation des donnees

On cree la variable du chemin de nos donnees :

```{r}
FILE_DIR = "C:/Users/georg/OneDrive/Documents/GitHub/MBalogogGLemuel.github.io/Datasets"
```

Exemple 1 : Coherence de description des produits

```{r}
data(LC19_S1, package= "hecedsm" )
```

Exemple 2 : Apprendre a lire

```{r}
data(BSJ92, package = "hecedsm")
```

Exemple 3 : Salaire dans un college

```{r}
data(college, package="hecmodstat")
```

Exemple 4 : Suggestion de montant des dons

```{r}
data(MV23_S1, package="hecedsm")
```

Devoir de la semaine ( Exercice 2 et 3 ) : - Regression Lineaire - Vraisemblance

```{r}
data(eolienne, package="hecmodstat")
```

Nous allons sauvegarder ces donnees en **.csv** pour ;'utiliser aussi en python.

```{r}
write.csv(LC19_S1, file = "LC19_S1.csv")
write.csv(BSJ92, file = "BSJ92.csv")
write.csv(college, file = "college.csv")
write.csv(MV23_S1, file = "MV23_S1.csv")

write.csv(eolienne, file="eolienne.csv")
```

## Analyse exploratoire

```{r}
print(str(eolienne))
print(summary(eolienne))
```

```{r}

```

```{r}

```

```{r}

```

```{r}

```

```{r}

```

```{r}

```
