---
title: "Seance 3 Modelisation statistique"
author: "Georges"
date: "2024-09-15"
output: html_document
---

## Importation des libraires

```{r}
library(ggplot2)
library(patchwork)
#library(qqplotr)
```
## Importation des donnees

On cree la variable du chemin de nos donnees :

```{r}
FILE_DIR = "C:/Users/georg/OneDrive/Documents/GitHub/MBalogogGLemuel.github.io/Datasets"
```

Exemple 1 : Coherence de description des produits

```{r}
data(LC19_S1, package= "hecedsm" )
```

Exemple 2 : Apprendre a lire

```{r}
data(BSJ92, package = "hecedsm")
```

Exemple 3 : Salaire dans un college

```{r}
data(college, package="hecmodstat")
```

Exemple 4 : Suggestion de montant des dons

```{r}
data(MV23_S1, package="hecedsm")
```

Devoir de la semaine ( Exercice 2 et 3 ) : - Regression Lineaire - Vraisemblance

```{r}
data(eolienne, package="hecmodstat")
```

Nous allons sauvegarder ces donnees en **.csv** pour ;'utiliser aussi en python.

```{r}
write.csv(LC19_S1, file = "LC19_S1.csv")
write.csv(BSJ92, file = "BSJ92.csv")
write.csv(college, file = "college.csv")
write.csv(MV23_S1, file = "MV23_S1.csv")

write.csv(eolienne, file="eolienne.csv")
```

## Analyse exploratoire

> Eolienne

```{r}
str(eolienne)
summary(eolienne)

ggplot( eolienne, aes(x=vitesse, y= production)) +
          geom_point() + 
          geom_smooth(method="lm") +
          labs(title = "Production en fonction de la vitesse",
               x="Vitesse",
               y="Production")

ggplot( eolienne, aes(x=1/vitesse, y= production)) +
          geom_point() + 
          geom_smooth(formula = "y ~ x", method="lm") +
          labs(title = "Production en fonction de la vitesse",
               x="1/Vitesse",
               y="Production")


```
La matrice du modele devient donc :

$$E(Production_i\ | \ Vitesse_i ) = \beta_0 + \beta_1.Vitesse_i + \epsilon = \mu_i$$
$$Production_i = \beta_0 + \beta_1.Vitesse_i + \epsilon$$

```{r}
# Modele matriciel, 2 parametres et 1 variable explicative
eolienneModeleMat <- model.matrix(
  ~vitesse,
  data=eolienne
)
print("Head")
head(eolienneModeleMat)
print("Tail")
tail(eolienneModeleMat)

#Ajustons 2 modele 

## production~vitesse (1)
linModEolienne <- lm(
  production ~ vitesse, data=eolienne
)
summary(linModEolienne)

## production~vitesse^(-1) (2)
inverse_vitesse <- 1/eolienne$vitesse
linModEolienneInv <- lm(
  production ~ I(1/vitesse), data=eolienne
)
summary(linModEolienneInv)

## Graphique des residus
val_ajustee_1 <- fitted(linModEolienne)
val_ajustee_2 <- fitted(linModEolienneInv)

residus_1 <- resid(linModEolienne)
residus_2 <- resid(linModEolienneInv)

data_residu_1 <- data.frame(val_ajustee_1 , residus_1) 
data_residu_2 <-data.frame(val_ajustee_2 , residus_2)

ggplot(data_residu_1, aes(val_ajustee_1,residus_1)) + 
  geom_point() +
  geom_hline(yintercept = 0, linetype="dashed") +
  theme_minimal()

ggplot(data_residu_2, aes(val_ajustee_2,residus_2)) + 
  geom_point() +
  geom_hline(yintercept = 0, linetype="dashed") +
  theme_minimal()
```
Predisons en utilisant les 2 modeles, la production pour une vitesse = 5 miles/heures
```{r}
nvelle_vitesse <- data.frame(vitesse = c(5))

y_hat1 <- predict(linModEolienne, newdata =  nvelle_vitesse, interval = "prediction")
 y_hat2 <- predict(linModEolienneInv, newdata =  nvelle_vitesse, interval = "prediction")
 
 print(y_hat1)
 print(y_hat2)
 
```
Note: 
- L'intervalle de prediction c'est : " on a 95% de chance d'avoir une production dans cette intervalle pour cette vitesse de 5 m/h"
- L'intervalle de confiance, c'est : "dans 95% des cas, la production moyenne sera de cette valeur pour cette vitesse de 5 m/h"

Retirons l'ordonnee a l'origine pour le premier modele :

```{r}
eolienneModeleMat_sans_intercept <- model.matrix(
  ~-1 + vitesse, # ou ~0
  data=eolienne
)
print("Head")
head(eolienneModeleMat_sans_intercept)

## production~vitesse (1)
linModEolienne_sans_intercept <- lm(
  production ~ -1 + vitesse, data=eolienne
)
summary(linModEolienne_sans_intercept)

```

```{r}
# Quantile-quantile plots
mod <- lm(production ~ vitesse, data = eolienne)

# Calculer les résidus studentisés externes
residus_studentises <- rstudent(mod)

# Diagramme quantile-quantile
qqnorm(residus_studentises)
qqline(residus_studentises, lwd = 2)
```
Code fourni avec l'exercice :

```{r}
# Exercice 2.5

data(eolienne, package = "hecmodstat")
lm_eol1 <- lm(production ~ vitesse,
               data = eolienne)
summary(lm_eol1)
lm_eol2 <- lm(production ~ I(1/vitesse),
               data = eolienne)
summary(lm_eol2)
# Bibliothèque graphiques
g1 <- ggplot(data = eolienne, aes(x = vitesse, y = production)) +
    geom_point() +
    geom_smooth(formula = 'y ~ x', method='lm', se = FALSE) +
    labs(y = "production électrique",
         x = "vitesse du vent \n(en miles à l'heure)")
g2 <- ggplot(data = eolienne, aes(x = 1/vitesse, y = production)) +
    geom_point() +
    geom_smooth(formula = 'y ~ x', method='lm', se = FALSE) +
    labs(y = "production électrique",
         x = "vitesse du vent \n(en miles à l'heure)")
g1 + g2

g3 <- ggplot(data = data.frame(residuals = scale(resid(lm_eol1), scale = FALSE),
                               fitted = fitted(lm_eol1)),
             aes(x = fitted, y = residuals)) +
    geom_point() +
    geom_hline(yintercept = 0) +
    labs(x = "valeurs ajustées",
         y = "résidus ordinaires",
         caption = "production ~ vitesse")
g4 <- ggplot(data = data.frame(residuals = scale(resid(lm_eol2), scale = FALSE),
                               fitted = fitted(lm_eol2)),
             aes(x = fitted, y = residuals)) +
    geom_point() +
    geom_hline(yintercept = 0) +
    labs(x = "valeurs ajustées",
         y = "résidus ordinaires",
         caption = "production ~ 1/vitesse")
g3 + g4


# Quantile-quantile plots
#library(qqplotr)
dfres <- lm_eol1$df.residual
g5 <- ggplot(data = data.frame(rstudent = rstudent(lm_eol1)),
             mapping = aes(sample = rstudent)) +
    stat_qq_band(distribution = "t", detrend = TRUE, dparams = list(df = dfres)) +
    stat_qq_line(distribution = "t", detrend = TRUE, dparams = list(df = dfres)) +
    stat_qq_point(distribution = "t", detrend = TRUE, dparams = list(df = dfres)) +
    labs(x = "quantiles théoriques",
         y = "quantiles empiriques",
         caption = "production ~ vitesse")
g6 <- ggplot(data = data.frame(rstudent = rstudent(lm_eol2)),
             mapping = aes(sample = rstudent)) +
    stat_qq_band(distribution = "t", detrend = TRUE, dparams = list(df = dfres)) +
    stat_qq_line(distribution = "t", detrend = TRUE, dparams = list(df = dfres)) +
    stat_qq_point(distribution = "t", detrend = TRUE, dparams = list(df = dfres)) +
    labs(x = "quantiles théoriques",
         y = "quantiles empiriques",
         caption = "production ~ vitesse")
g5 + g6
```

```{r}

```
